【裁判字號】    90,易,2213
【裁判日期】    901231
【裁判案由】    詐欺
【裁判全文】
臺灣板橋地方法院刑事判決                          九十年度易字第二二一三號
    公  訴  人  臺灣板橋地方法院檢察署檢察官
    被      告  丙        ○
                （原名許丙○
右列被告因詐欺案件，經檢察官提起公訴（九十年度偵緝字第一六五號），本院判決
如左：
    主  文
丙○意圖為自己不法之所有，以詐術使人將本人之物交付，處有期徒刑伍月，如易科
罰金，以參佰元折算壹日。
    事  實
一、丙○於民國八十八年初，明知自己週轉困難、經濟不佳，並於八十八年二月間即
    已存款不足遭退票，至八十八年三月二十六日經列為拒絕往來戶，顯已無力清償
    債務，竟意圖為自己不法之所有，於八十八年四月六日，在臺北縣永和市○○街
    三十一巷十弄六號四樓住處，對丁○○隱瞞自己不欲全數清償借款之意思，佯以
    其夫許大潭經商需週轉為由，向丁○○調借新臺幣（下同）五十萬元，言明三個
    月後償還本金部分之借款，利息每月二分半（即一萬二千五百元），並當場交付
    一紙實已遭拒絕往來，屆期無法兌現之支票（支票號碼：ＢＸ0000000、
    帳號二四四０三之一、發票日八十八年七月六日、票面金額五十萬元、發票人許
    丙○、付款人臺北縣中和地區農會中正分部）及許大潭分別共有坐落桃園縣楊梅
    鎮新屋鄉○○○段蚵榖港小段地號第００五一之０００一號土地所有權狀一份予
    丁○○為憑，以此詐術，使丁○○陷於錯誤，當場如數交付現款五十萬元，丙○
    並於同年五月六日、六月六日及七月六日各支付每月利息現金一萬二千五百元與
    丁○○，使之誤以為會按期清償前揭五十萬元本金債務，嗣於八十八年七月六日
    丁○○持上揭支票向付款銀行提示果不獲兌現，而要求丙○還款，丙○遂再重新
    開立如附表所示之本票十紙共計五十萬元，交予丁○○，藉以拖延，其後則逃匿
    無蹤，丁○○始知受騙。
二、案經丁○○訴由臺灣板橋地方法院檢察署檢察官偵查起訴。
    理  由
一、訊據被告丙○對於開立票面金額五十萬元支票一紙向告訴人丁○○借款，嗣因五
    十萬元支票屆期不獲兌現，復再開立如附表所示之本票十紙交付丁○○以供清償
    借款債務之事實供承不諱，惟矢口否認有何詐欺犯行，辯稱：借款時間伊不太記
    得，惟應係於八十七年四月六日向丁○○借款五十萬元，約明一年後還清，每月
    支付利息二萬元，借款時係一次交付用以支付本金五十萬元之支票一紙及用以支
    付每月利息二萬元之支票十二紙（其中七紙發票人為伊，其餘五紙係以友人乙○
    ○○為發票人）予丁○○，因利息支票均有兌現，故伊無詐欺故意云云。經查，
  (一)右揭犯罪事實，業經告訴人於偵查、本院審理中指述：因伊與被告熟識，被告佯
    稱其夫許大潭經商急需五十萬元週轉，且許大潭尚有土地及中和市○○路自有的
    房子，資金狀況無問題，伊遂於八十八年四月六日，在被告臺北縣永和市○○街
    三十一巷十弄六號四樓住處，交付現金五十萬元予被告，被告則當場交付票面金
    額五十萬元之支票一紙及許大潭分別共有之前揭土地所有權狀一份以取信告訴人
    ，並約明借款利息為每月月息二分半即一萬二千五百元，於每月六日支付，被告
    雖按期於八十八年五月六日、八十八年六月六日、八十八年七月六日分以現金支
    付每月利息一萬二千五百元，惟八十八年七月六日上揭五十萬元之支票屆期經伊
    提示未獲兌現，被告再另行開立五萬元之本票十張交付後，即避不見面，前揭現
    金五十萬元係友人戊○○於八十八年三、四月間清償積欠伊之借款三十萬元後，
    伊才有錢借被告五十萬元，伊從未收受被告交付用以清償利息，票面金額均為二
    萬元之支票十二紙等情節綦詳（見臺灣板橋地方法院檢察署八十九年度偵字第一
    九三八二號偵查卷宗第十四頁、第二十頁、九十年度偵緝字第一六五偵查卷宗第
    十九頁至第二十頁、第二十三頁至第二十四頁、本院九十年七月二日、同年月十
    六日、同年十月二十二日，同年十一月二十日訊問筆錄），核與證人戊○○於本
    院審理中證稱：伊與丁○○係在位於新店市○○路華美建設公司工作時認識之同
    事，因八十七年年底伊欲購車所以向丁○○借款三十萬元用以支付頭期款，約明
    半年內還清，後來在八十八年三、四月份在公司將錢還給丁○○，伊不知丁○○
    拿錢何用，惟確定係在八十八年三、四月間還錢等語（見本院九十年十一月二十
    日、十二月三日訊問筆錄）大致相符。此外，並有與告訴人所述相符之前揭五十
    萬元支票一紙、本票十紙、退票理由單及土地所有權狀一份（均影本）附卷可稽
    。
  (二)被告在臺北縣中和地區農會之帳戶，係於八十七年三月間開戶，八十八年二月間
    起即有存款不足遭退票之紀錄，至八十八年三月二十六日則經列為拒絕往來戶等
    情，業據被告於偵查中供陳在卷（見臺灣板橋地方法院檢察署九十年度偵緝字第
    一六五偵查卷宗第二十頁），並有臺北縣中和地區農會八十九年十一月九日（八
    九）北縣中農信字第０六六二號函附卷可考（見臺灣板橋地方法院檢察署八十九
    年度偵字第一九三八二號偵查卷宗第十六頁、第十七頁），被告持前揭五十萬元
    支票一紙向告訴人借款，顯乏清償借款之真意，其具詐害告訴人之犯意，灼然至
    明。
  (三)被告雖辯稱借款時間應係八十七年四月而非八十八年四月，且伊借款時係一次交
    付用以清償本金五十萬元之支票一紙及用以清償每月利息二萬元之支票十二紙共
    計十三紙支票予丁○○，清償利息之支票十二紙均有兌現，伊無詐欺云云。惟此
    節已為告訴人所否認，且觀諸被告於偵查中先則辯稱係以同一本支票簿，同時開
    立前揭五十萬元之支票一紙及每月二萬元利息之支票十二紙共計十三紙支票交付
    告訴人（見臺灣板橋地方法院檢察署九十年度偵緝字第一六五號偵查卷宗第二十
    四頁），然而檢察官調閱被告前揭臺北縣中和地區農會中正分部甲存支票存款戶
    往來明細表，查無十二張連號之二萬元支票交易紀錄（見臺灣板橋地方法院檢察
    署九十年度偵緝字第一六五號偵查卷宗第二十三頁至第三十四頁），被告於本院
    審理中又改口辯稱用以支付利息之支票十二紙，其中七紙發票人為伊，其餘五紙
    係以友人乙○○○為發票名義人之客票，然依被告聲請傳喚之證人乙○○○於本
    院審理中到庭證稱：伊曾於八十八年一月六日，一次交付以伊為發票名義人、付
    款人板信商業銀行甲○○○、票面金額二萬元之支票六紙予被告，用以給付會款
    及清償借款，支票號碼應係連號，發票日則分為八十八年二月六日至同年七月六
    日，支票號碼為ＹＬ００五九五四至ＹＬ００五九五九號，伊交付前揭支票六紙
    予被告之時間應係八十八年一月六日左右，因伊所開的第一張支票係一個月後即
    八十八年二月六日兌現可以支領，之後連續共六張等語（見本院九十年十二月三
    日訊問筆錄），且有板信商業銀行九十年九月十四日板信永和字第五十一號函所
    附戶名乙○○○、帳號0000000000號，以支票提領該帳戶每筆二萬元
    支出之支票影本附卷可稽，足徵被告上開所辯係於八十七年四月借款時即一次交
    付支票十三紙予告訴人之情，顯與事實不符。另核諸被告前揭用以清償本金之五
    十萬元支票，發票日係載為八十八年七月六日，此亦與被告辯稱與告訴人係約明
    自八十七年四月六日借款後一年還清之日期（即八十八年四月六日）不符。再被
    告固交付告訴人前揭土地所有權狀一紙，然其上所記載之分別共有名義人係許大
    潭，並非被告，告訴人縱持有該紙土地所有權狀，亦無法於借款未獲清償時，據
    以對被告行使債權人之權利。綜上事證，堪認被告應係於八十八年四月六日向告
    訴人佯稱急需借款，約明三個月後清償，並交付發票日為八十八年七月六日、票
    面金額五十萬元之前揭實已於八十八年三月二十六日遭拒絕往來支票一紙及許大
    潭為分別共有名義人之上述土地所有權狀一紙以資取信，致告訴人陷於錯誤，而
    交付五十萬元現金與被告。
  (四)按債務人之清償能力及用以清償之支票屆期是否得以兌現，乃交易上之重要事實
    ，依上揭所述，被告於八十八年四月六日借貸之際，業已陷於無資力，且所持交
    付告訴人用以清償借款之支票實已早於八十八年三月二十六日經列為拒絕往來，
    屆期必不獲兌現，一般交易相對人若明知上情，當不會允以交付借款，被告既明
    知上情，仍隱瞞之，而向告訴人取得借款，被告實有詐欺之犯意及行為，且觀諸
    被告在借款得手後，先於還款期間屆至時拖延展期，復逃逸無蹤，經本院發布通
    緝後始緝獲到案等情，堪認被告於借款伊始，即應有不法所有之詐騙犯意，而告
    訴人亦因而受有損害，事證明確，被告詐欺犯行洵堪認定，應依法論科。
二、核被告丙○意圖為自己不法之所有，以詐術使人將本人之物交付，所為係犯刑法
    第三百三十九條第一項之罪。爰審酌被告犯罪之動機、目的、手段及所造成危害
    、經通緝後到案、審理中尚未與告訴人達成民事上和解等一切情狀，處如主文所
    示之刑，並諭知易科罰金之折算標準，以示懲儆。又被告行為後，刑法第四十一
    條原規定有期徒刑得易科罰金之範圍，僅以犯最重本刑三年以下有期徒刑之刑之
    罪為限，然於九十年一年十日公布施行，同年一月十二日生效之修正後刑法第四
    十一條第一項規定犯最重本刑為五年以下有期徒刑以下之刑之罪，而受六月以下
    有期徒刑之宣告者，得易科罰金，比較新舊法之規定，以新法較有利於被告，爰
    依刑法第二條第一項前段之規定，適用修正後之刑法第四十一條第一項前段，諭
    知易科罰金之折算標準，附此敘明。
據上論斷，應依刑事訴訟法第二百九十九條第一項前段，刑法第二條第一項前段、第
三百三十九條第一項、第四十一條第一項前段，罰金罰鍰提高標準條例第一條前段、
第二條，判決如主文。
本案經檢察官伍逸康到庭執行職務。
中      華      民      國      九十      年      十二    月    三十一  日
                              臺灣板橋地方法院刑事第六庭
                                      審判長法  官  張谷輔
                        法  官  蔡新毅
                                            法  官  陳明偉
右正本證明與原本無異
如不服本判決應於送達後十日內向本院提出上訴狀
                                            書記官  呂妍旻
中      華      民      國      九十一    年      一      月      二    日
附錄本案論罪科刑法條全文：
刑法第三百三十九條第一項：
意圖為自己或第三人不法之所有，以詐術使人將本人或第三人之物交付者，處五年以
下有期徒刑、拘役或科或併科一千元以下罰金。
附表：
┌───┬─────┬─────┬─────┬────┬────────┐
│編  號│票      號│發  票  日│票面金額  │發 票 人│ 備         註  │
├───┼─────┼─────┼─────┼────┼────────┤
│  一  │ 360855   │  88/8/01 │ 50000    │ 許丙○ │見89偵19382卷   │
│      │          │          │          │        │第五頁          │
├───┼─────┼─────┼─────┼────┼────────┤
│  二  │ 360856   │  88/9/01 │ 50000    │ 許丙○ │見89偵19382卷   │
│      │          │          │          │        │第五頁          │
├───┼─────┼─────┼─────┼────┼────────┤
│  三  │ 360857   │  88/10/01│ 50000    │ 許丙○ │見89偵19382卷   │
│      │          │          │          │        │第五頁          │
├───┼─────┼─────┼─────┼────┼────────┤
│  四  │ 360858   │  88/11/01│ 50000    │ 許丙○ │見89偵19382卷   │
│      │          │          │          │        │第六頁          │
├───┼─────┼─────┼─────┼────┼────────┤
│  五  │ 360859   │  88/12/01│ 50000    │ 許丙○ │見89偵19382卷   │
│      │          │          │          │        │第六頁          │
├───┼─────┼─────┼─────┼────┼────────┤
│  六  │ 360860   │  89/01/01│ 50000    │ 許丙○ │見89偵19382卷   │
│      │          │          │          │        │第六頁          │
├───┼─────┼─────┼─────┼────┼────────┤
│  七  │ 360861   │  89/02/01│ 50000    │ 許丙○ │見89偵19382卷   │
│      │          │          │          │        │第七頁          │
├───┼─────┼─────┼─────┼────┼────────┤
│  八  │ 360862   │  89/03/01│ 50000    │ 許丙○ │見89偵19382卷   │
│      │          │          │          │        │第七頁          │
├───┼─────┼─────┼─────┼────┼────────┤
│  九  │ 360863   │  89/04/01│ 50000    │ 許丙○ │見89偵19382卷   │
│      │          │          │          │  │第七頁          │
├───┼─────┼─────┼─────┼────┼────────┤
│  十  │ 360864   │  89/05/01│ 50000    │ 許丙○ │見89偵19382卷   │
│      │          │          │          │        │第八頁          │
└───┴─────┴─────┴─────┴────┴────────┘


司法院資訊處製作；財團法人民間司法改革基金會備份。
